臺灣高等法院刑事裁定
110年度聲字第1018號
聲  請  人
即  被  告  江哲瑞



選任辯護人  王清白律師
            吳光群律師
上列聲請人即被告為本院109年度上訴字第4339號毒品危害防制
條例案件，聲請具保停止羈押，本院裁定如下：
    主  文
聲請駁回。 
    理  由
一、本件聲請人即被告甲○○(下稱被告)因本院109年度上訴字第4
    339號毒品危害防制條例等案件，前經本院認為有刑事訴訟
    法第101條第1項第3款之情形，非予羈押，顯難進行審判，
    自民國109年12月2日起執行羈押，嗣經本院裁定自110年3月
    2日起延長羈押2月。
二、聲請意旨略以：(一)被告首開案件相關證人及證據，均已調
    查完畢，已無串證、串供之虞，依法院調查所得事證，可知
    證人賴柏峰指訴有瑕疵，被告並無被訴之販賣第二級毒品予
    賴柏峰之罪嫌，此部分被告及辯護人均請求法院為無罪之判
    決。(二)被告並無相當理由足認有逃亡之虞，此由：被告於
    偵查中經司法警察持法院核發之搜索票執行搜索，及持拘票
    執行拘提，被告確於宜蘭縣○○鄉○○路00巷0號之戶籍地住居
    ，拘票所載拘提事由亦非有相當理由認為有逃亡之虞，再被
    告為家庭經濟支柱，且有未成年子女待扶養，被告因本案羈
    押，其家庭經濟頓失依靠，被告應無逃亡之虞，而本院為(
    延長)羈押之裁定，除以被告面臨重罪及重刑之理由外，並
    未敘明有其他跡象或事實，足認被告有逃亡之高度可能性，
    與司法院釋字第665號解釋意旨有違，且在羈押之必要性理
    由亦有所欠缺，聲請再予以斟酌以具保等其他手段代替羈押
    ，使被告得以返家等語。
三、按「被告經法官訊問後，認為犯罪嫌疑重大，而有下列情形
    之一，非予羈押，顯難進行追訴、審判或執行者，得羈押之
    ：逃亡或有事實足認為有逃亡之虞者。有事實足認為有湮
    滅、偽造、變造證據或勾串共犯或證人之虞者。所犯為死
    刑、無期徒刑或最輕本刑為5年以上有期徒刑之罪，有相當
    理由認為有逃亡、湮滅、偽造、變造證據或勾串共犯或證人
    之虞者。」其中第3款係106年4月26日修正刑事訴訟法第101
    條修正後規定。稽諸其修法理由為「被告所犯為死刑、無期
    徒刑或最輕本刑為5年以上有期徒刑之罪者，其可預期判決
    之刑度既重，為規避刑罰之執行而妨礙追訴、審判程序進行
    之可能性增加，國家刑罰權有難以實現之危險，故如有相當
    理由認為其有逃亡、湮滅、偽造、變造證據或勾串共犯或證
    人等之虞，法院斟酌命該被告具保、責付或限制住居等侵害
    較小之手段，均不足以確保追訴、審判或執行程序之順利進
    行，非予羈押，顯難進行追訴、審判或執行，非不得羈押之
    ，業經司法院釋字第665號解釋闡釋在案，爰配合修正第1項
    第3款之規定」等旨，可知現行刑事訴訟法第101條第1項第3
    款規定，係參照司法院釋字第665號解釋意旨而修正。又考
    諸上揭條項第3款規定之法理，實係因被告所犯為死刑、無
    期徒刑或最輕本刑為5年以上有期徒刑之罪，可以預期將受
    重刑宣判，其為規避刑罰之執行而妨礙追訴、審判程序進行
    之可能性增加，國家刑罰權有難以實現之危險，是為防免其
    實際發生，在此維持重大之社會秩序及增進重大之公共利益
    之限度內（憲法第23條），乃具有正當性。從而，基於憲法
    保障人民身體自由之意旨，被告犯上開重罪條款且嫌疑重大
    者，仍應有相當理由認為其有逃亡、湮滅、偽造、變造證據
    或勾串共犯或證人等之虞，法院斟酌命該被告具保、責付或
    限制住居等侵害較小之手段，均不足以確保追訴、審判或執
    行程序之順利進行，此際予以羈押，方堪稱係屬維持刑事司
    法權有效行使之最後必要手段。上揭所稱「相當理由」，與
    同條項第1款、第2款法文內之「有事實足認有……之虞」（學
    理上解釋為「充分理由」）尚屬有間，其條件當較寬鬆。良
    以重罪常伴有逃亡、滅證之高度可能，係趨吉避凶、脫免刑
    責、不甘受罰之基本人性，倘一般正常之人，依其合理判斷
    ，可認為該犯重罪嫌疑重大之人具有逃亡或滅證之相當或然
    率存在，即已該當「相當理由」之認定標準，不以達到充分
    可信或確定程度為必要。以量化為喻，若依客觀、正常之社
    會通念，認為其人已有超過百分之五十之逃亡、滅證可能性
    者，當可認具有相當理由認為其有逃亡、滅證之虞。此與前
    2款至少須有百分之八十以上，始足認有該情之虞者，自有
    程度之差別。最高法院98年度台抗字第668號裁定可參。
四、經查：被告經原法院109年度訴字第254號判決，認定成立販
    賣第二級毒品甲基安非他命予賴柏峰，共2次，各判處有期
    徒刑7年2月、8年，應執行有期徒刑12年，案經被告就有罪
    部分上訴，本院以首開案件審理，並裁定羈押及延長羈押在
    案，可知被告被訴之罪，為法定刑無期徒刑或7年以上有期
    徒刑(修正後為10年以上有期徒刑，本案適用修正前之法律)
    ，得併科千萬元以上罰金之重罪，復經原法院判處宣告刑及
    執行刑均甚重之刑罰，且被告經執行搜索所查扣之相關證據
    ，足以與相關證人證詞相互勾稽為證，其犯罪嫌疑重大，且
    證據中之臉書通訊軟體MESSENGER截圖中，有被告轉傳他人
    遭查獲毒品之相關訊息(見警卷第76至80頁)，顯示被告對犯
    罪查緝保持相當警覺，是被告將來面對有罪判決刑罰一旦確
    定，衡諸社會一般通念，誠具有相當理由足以相信其有逃亡
    之高度可能，揆諸並引據上開法律說明及最高法院判決意旨
    ，本院對被告之原羈押原因(刑事訴訟法第101條第1項第3款
    ) 及羈押之必要性均尚未消滅，而被告亦無刑事訴訟法第11
    4條所定不得駁回之事由，被告所請具保停止羈押，自難准
    許，應予駁回。
五、據上論斷，依刑事訴訟法第220條，裁定如主文。
中　　華　　民　　國　　110 　年　　3 　　月　　29　　日
  　              刑事第二十一庭審判長法　官　許宗和
　                                    法　官　黃玉婷
　                                    法　官　黃惠敏
以上正本證明與原本無異。
如不服本裁定，應於收受送達後五日內向本院提出抗告狀。
                                      書記官　吳錫欽
中　　華　　民　　國　　110 　年　　3 　　月　　29　　日